【裁判字號】    89,台上,472
【裁判日期】    890127
【裁判案由】    偽證
【裁判全文】
最高法院刑事判決                                八十九年度台上字第四七二號
    上  訴  人  甲○○○
    選任辯護人  金
右上訴人因偽證案件，不服台灣高等法院中華民國八十六年十二月三十日第二審判決
（八十六年度上訴字第二七九五號，起訴案號：台灣台北地方法院檢察署八十五年度
偵字第一五二六八號），提起上訴，本院判決如左：
    主  文
上訴駁回。
    理  由
按刑事訴訟法第三百七十七條規定：上訴於第三審法院，非以判決違背法令為理由，
不得為之。是提起第三審上訴，應以原判決違背法令為理由，係屬法定要件。如果上
訴理由狀並未依據卷內訴訟資料，具體指摘原判決不適用何種法則或如何適用不當，
或所指摘原判決違法情事，顯與法律規定得為第三審上訴理由之違法情形，不相適合
時，均應認其上訴為違背法律上之程式，予以駁回。本件上訴人甲○○○上訴意旨略
稱：(一)、案外人秦世玉執有張瑋津簽發面額新台幣（下同）一百萬元、二十萬元之支
票各一紙，該支票經提示均不能兌現，有該支票及其退票理由單在卷可稽，苟張瑋津
未向秦世玉借款一百二十萬元，何以秦世玉執有上開支票﹖則該支票自係上訴人未有
偽證之證據，原判決不予採納，又未說明其理由，於法顯屬有違。(二)、上訴人於台灣
台北地方法院審理該院八十四年度簡上字第二八八號給付票款民事事件出庭作證時，
雖就張瑋津與秦世玉借款之日，有無當場點算借款之金額，及係何人邀約張瑋津至上
訴人家中取款各節，所為證言與秦世玉之陳述互有出入，且對於一百二十萬元之借款
，究竟係一整捆或分作數捆交付﹖以何種袋子裝錢﹖是新鈔或係舊鈔等項，亦均稱「
不記得」云云，原判決資為上訴人偽證犯行之證據。惟上訴人為上開證言之時間，係
在八十五年四月二十九日，距張瑋津向秦世玉借款之時間八十三年十一月底，相隔已
有一年五個月之久，自可能因日久不能記憶或記憶不清，以致陳述有所錯誤或欠完整
之情形，原判決徒憑上訴人之證言與秦世玉之陳述不符，即認定上訴人偽證，其採證
自有違法。(三)、原審對於秦世玉提出其本人在新竹中小企業銀行三民分行之活期存款
存摺影本一份、互助會會單影本二張及其夫妻各類所得扣繳暨免扣繳憑單影本二件，
證明其有借款與張瑋津之能力，原審未予調查明白，遽予判決，有應於審判期日調查
之證據而未予調查之違背法令等語。然查原判決認定上訴人先後於八十四年五月十九
日上午十時三十分許及八十五年四月二十九日下午三時三十分許，在台灣台北地方法
院簡易庭或民事庭審理秦世玉與張瑋津間給付票款民事事件時，對案情有重要關係之
事項，供前具結而為虛偽陳述稱：張瑋津曾在伊家中向秦世玉借款一百二十萬元等事
實，業已說明其所憑之證據及其認定之理由甚詳。且有罪判決書應記載對於被告有利
證據不採納之理由，刑事訴訟法第三百十條第二款雖定有明文。惟張瑋津所簽發萬泰
商業銀行付款，八十四年一月三十日、同年四月二十日，面額一百萬元、二十萬元，
第二九四五○八、二九四五○九號之支票二張（影本附於原審卷第七十五頁），係無
償借與秦世玉之夫陳靖平使用，屆期陳靖平未將上開票款存入其帳戶，致遭退票等情
，業據張瑋津於另案及本件審理中陳明在卷（第一審卷第十八頁及其反面、第六十九
頁）。秦世玉自其夫陳靖平處取得該支票後，向台灣台北地方法院提起請求張瑋津給
付票款之民事訴訟，經該法院以八十四年度簡上字第二八八號判決，認張瑋津未向秦
世玉借款，該支票係秦世玉惡意取得而駁回其訴確定，有該民事判決正本附卷可稽（
第一審卷第十八至二十頁）。證人李明月亦證稱：目擊陳靖平向張瑋津拿（指借用）
前開支票等語（原審卷第三十五、六十六頁）。則前開支票自不足以證明張瑋津有向
秦世玉借款一百二十萬元之事，顯非有利於上訴人之證據。既非有利於上訴人之證據
，縱原判決不予採納又未說明其理由，尚難謂有判決理由不備之違誤。次查證據之取
捨，事實審法院有自由判斷之權，苟其取捨未違背經驗法則或論理法則，即不能任意
指為違法。上訴人自稱：秦世玉於八十三年十月底（秦世玉說是同年十一月底），在
伊家中借與張瑋津一百二十萬元，當時伊在場，並受託於八十四年一月中旬，至九陽
證券公司向張瑋津拿前開支票二張云云（偵查卷第二十七頁反面、第二十八頁、第三
十四頁、第四十二頁反面、第四十三頁）。如係實情，何以上訴人對此親自經歷之事
，所供述交款時有無點算﹖張瑋津係由何人邀約其至伊家中取款﹖與秦世玉之陳述均
不相符。上訴人又不能說出秦世玉所交付之款究竟係新鈔抑係舊鈔﹖鈔票共有幾捆﹖
用何袋子裝置﹖而諉稱不能記憶或記憶不清（偵查卷第四頁另案民事判決影本）。尤
其張瑋津未向秦世玉借款，已如前述，從而原判決綜合卷內證據，認定上訴人在另案
（台灣台北地方法院八十四年度北簡字第二二七○號、同年度簡上字第二八八號）給
付票款民事事件審理時，供前具結後所證稱：張瑋津向秦世玉借得一百二十萬元等語
，係虛偽之陳述，其採證自無違背經驗法則或論理法則之可言。再查刑事訴訟法第三
百七十九條第十款所謂應調查之證據，係指該證據與待證事實有重要關係，在客觀上
應予調查者而言。秦世玉雖提出其本人之新竹中小企業銀行三民分行活期存款存摺、
互助會會單及其夫妻各類所得扣繳暨免扣繳憑單等影本，證明有資力借款給予張瑋津
及其資金之來源。但張瑋津未持前開支票二張，向秦世玉借款一百二十萬元，有另案
（案號同前）民事確定判決正本附卷可稽，證人李明月復證稱：前開支票係秦世玉之
夫陳靖平向張瑋津借用等語，已如前述。秦世玉既未借款給予張瑋津，顯無再調查秦
世玉有無出借款項之能力及其資金來源之必要，因之原審對於秦世玉提出之前開活期
存款存摺等文件，其真實性如何未予調查，尚難漫指有未盡職權調查之能事。綜上所
述，上訴意旨所指摘各點，均與法律規定得為第三審上訴理由之違法情形，不相適合
，是其上訴違背法律上之程式，應予駁回。
據上論結，應依刑事訴訟法第三百九十五條前段，判決如主文。
中      華      民      國    八十九    年      一      月    二十七    日
                              最高法院刑事第五庭
                                  審判長法官  董  明  霈
                                        法官  丁  錦  清
                                        法官  林  茂  雄
                                        法官  王  居  財
                                        法官  洪  明  輝
      右正本證明與原本無異
                                              書  記  官
中      華      民      國    八十九    年      二      月      二      日


司法院資訊處製作；財團法人民間司法改革基金會備份。
